【裁判字號】    97,交聲,864
【裁判日期】    980427
【裁判案由】    違反道路交通管理處罰條例聲明異議
【裁判全文】
臺灣士林地方法院交通事件裁定       97年度交聲字第864號
原處分機關  臺北市交通事件裁決所
抗  告  人  甲○○
即異議人
即受處分人
上列抗告人因違反道路交通管理處罰條例聲明異議案件，不服本
院中華民國98年3 月5 日所為之裁定（97年度交聲字第864 號）
，提起抗告，本院更正裁定如下：
    主  文
原裁定及原處分均撤銷。
甲○○不罰。
    理  由
壹、程序方面
一、按原審法院認為抗告有理由者，應更正其裁定，刑事訴訟法
    第408 條第2 項前段規定甚明，此項規定依道路交通案件處
    理辦法第26條之規定，於交通案件亦準用之。
二、查本院民國（下同）98年3 月5 日所為之97年度交聲字第86
    4 號裁定書按抗告人甲○○之住所送達，於98年3 月18日寄
    存送達於臺北市政府警察局北投分局長安派出所，抗告人收
    受送達後於同年月19日向本院提起抗告，並未逾越抗告期間
    ，合先敘明。
貳、實體方面
一、原處分意旨略以：抗告人於97年5 月14日上午10時19分，將
    其所有車牌號碼G76-732 號重型機車，在設有禁止停車標誌
    之臺北市○○○路39號週邊處所停放，因駕駛人不在場，經
    員警拍照逕行舉發，原處分機關臺北市交通裁決所亦認定違
    規事實明確，爰依道路交通管理處罰條例第56條第1 項第4
    款之規定，而於97年7 月10日以北市裁申字第裁22-1AD2052
    85號違反道路交通管理事件裁決書（舉發違反道路交通管理
    事件通知單案號：臺北市政府交通局北市警交停字第1AD205
    285 號）裁處異議人新臺幣600 元之罰鍰等語。
二、本件抗告意旨略以：抗告人停放前揭重型機車所在之建築物
    係於69年1 月7 日建築完成，而臺北市土地使用分區管制規
    則乃於72年4 月25日制訂發布，且空地深達5 公尺以上，故
    無法推定該法定空地是為興建該建築所退縮之無遮簷人行道
    ，為此，提起抗告等語。
三、經查：
  (一)抗告人於原處分所指違規時地停放機車一節，固為抗告人所
    不爭執，然該違規地點即臺北市士林區○○○路39號、41號
    建物1 樓公共樓梯出入門口前空地是否為該處禁止停車標誌
    所指之「人行道」或「騎樓」乃本院應審究之處。
  (二)查臺北市士林區○○○路39號、41號建物建築之初，並未規
    劃騎樓，而1 樓公共樓梯出入門口前空地乃為前開建物之法
    定空地一節，有臺北市政府都市發展局98年1 月6 日以北市
    都建字第09774178800 號函在卷可按。又前開建物基地之土
    地使用分區，依已公布之都市計畫劃歸為第3 種住宅區，建
    物前之都市○○道路寬度為15公尺，禁止停車標誌設置處亦
    於計畫道路範圍之人行道上，亦有臺北市政府都市發展局98
    年2 月18日以北市都測字第09830960600 號函及同府工務局
    新建工程處98年2 月26日以北市工新管字第09861473600 號
    函覆在卷。另依前開建物1 樓公共樓梯出入門口前空地之實
    際使用情況亦未圈圍而可供行人通行使用，換言之，該法定
    空地是否有納入人行道之範圍容有疑義。
  (三)然因前開建物係於69年建築完成領用使用執照，此有前開臺
    北市建築管理處98年2 月26日北市都建使字第09866022200
    號函，而臺北市土地使用分區管制規則係於72年4 月25日公
    布，是以，前開建物之法定空地是否適用臺北市土地使用分
    區管制規則列入騎樓或人行道範圍確非無疑，臺北市政府都
    市發展局卻於98年3 月12日以北市都建字第09865900600 號
    函覆本院前開建物1 樓公共樓梯出入門口前空地非屬「臺北
    市土地使用分區管制規則」規定之「人行道」或「騎樓」，
    有該函在卷可按，是以，抗告人前揭停放機車之處所既屬該
    建物之法定空地，主管機關亦未依臺北市土地使用分區管制
    規則納入騎樓或人行道之範圍，則抗告人停放機車之處所尚
    難遽認該當於道路交通管理處罰條例第3 條第3 款「人行道
    ：指為專供行人通行之騎樓、走廊，及劃設供行人行走之地
    面道路，與人行天橋及人行地下道」之定義，而不在前揭禁
    止停車標誌所指範圍之內至明。此外，本院復查無其他積極
    之證據可資認定，從而，抗告人所執抗告理由要非無據，原
    處分機關所為之裁罰，容有未洽，故原處分及本院之原裁定
    應均予撤銷，另為抗告人不罰之諭知。
四、據上論結，應依刑事訴訟法第408 條第2 項、道路交通案件
    處理辦法第20條前段、第26條，裁定如主文。
中    華    民    國    98    年    4     月    27    日
                  交通法庭    法  官      黃欣怡
以上正本證明與原本無異。
如不服本裁定應於送達後5 日內向本院提出抗告狀。
                              書記官      陳慧玲
中    華    民    國    98    年    4     月    27    日


司法院資訊處製作；財團法人民間司法改革基金會備份。
